【裁判字號】    89,易,105
【裁判日期】    891109
【裁判案由】    傷害等
【裁判全文】
臺灣嘉義地方法院刑事判決                          八十九年度易字第一五號
    公  訴  人  臺灣嘉義地方法院檢察署檢察官
    被      告  乙○○
                丁○○
右列被告因傷害等案件，經檢察官提起公訴 (八十九年度偵字第一０三號)，本院判
決如左：
    主  文
丁○○共同傷害人之身體，處有期徒刑肆月，如易科罰金以參佰元折算壹日。木劍一
支沒收。
乙○○無罪。
    事  實
一、丁○○於民國八十四年間，因違反麻醉藥品管理條例案件，經本院判處有期徒刑
    五年十月，臺灣高等法院臺南分院駁回上訴確定，於八十七年七月十三日假釋付
    保護管束，現仍於假釋期間。
二、緣丙○○於八十八年十二月一日下午，由丙○○駕駛其向興業進口轎車租賃有限
    公司（下簡稱興業車行）承租之車號為Ｃ四－七八七五號自小客車，搭載丁○○
    、丁○○之妻甲○○及丙○○之女友，途經嘉義市○○路仁友醫院前時，因丙○○為閃避車輛而將車駛入對向車道，而遭對向車道正騎乘三輪機車行經該處之戊○○（戊○○係行動不便之殘障人士）以三字經辱罵，丙○○遂尾隨該車，於同
    日十九時三十分許，於文化路與林森西路之交叉口，丙○○遂下車持丙○○所有
    原置於駕駛座旁之木劍，毆打戊○○，丁○○見情事不對，而欲下車勸回丙○○
    ，惟戊○○再以三字經辱罵丁○○，丁○○遂基於與丙○○共同傷害戊○○之犯
    意，踹戊○○一腳，丙○○又繼續以前開木劍打擊戊○○，致戊○○受有左尺尺
    骨折之傷害。嗣因戊○○記下車號並報警，丁○○知此事而於警員得知何人傷害
    戊○○前，向警員自首而接受審判。
三、案經戊○○訴由嘉義市警察局第二分局報請臺灣嘉義地方法院檢察署檢察官偵查
    起訴。
    理  由
壹、有罪部分：
一、訊據被告丁○○對於右揭事實坦承不諱，核與告訴人戊○○於警訊時稱：「我於
    八十八年十二月一日十九時三十分許：：當時我騎機車在文化路（南向北）行駛
    至省立醫院前時，有一部白色自小客車逆向行駛，造成我差一點撞到路人，然後
    我繼續行駛至林森西路口時停紅燈時，該部自小客把我攔下來，其中一名男子手
    持木棍毆打我，另一名男子則用腳踢我，而我就摔到地上，兩名男子則繼續用木
    棍打我，致我成傷，然後馬上駕車離開現場：：當時只有該兩名男子打我，而車
    上則有兩名女子在車內：：」證人即丁○○之妻甲○○亦稱：「（問：八十八年
    十二月一日下午七時三十分許有無坐在Ｃ四－七八七五號自小客車上？）我與丁○○、丙○○在文化路省立醫院附近，丙○○突然間停下來，說有人在罵他，他
    就下去、丁○○也下去，我有看到丙○○拿木棍打人，我先生也有用腳踢人家一
    下。」相符，且有大仁醫院診斷證明書一紙、興業車行租賃契約書一紙在卷可佐
    ，本案事證明確，被告丁○○犯行堪以認定。
二、核被告丁○○所為，其傷害戊○○之身體係犯刑法第二百七十七條第一項之傷害
    罪。丁○○與丙○○有犯意聯絡、行為分擔，皆為共同正犯。再查，丁○○於警
    員知悉為何人傷害戊○○前，向警員自首而接受裁判，業據警員己○○於本院審
    理時證述明確，應依刑法第六十二條減輕其刑。爰審酌被害人戊○○係一名殘障
    者，被告竟僅因行車之誤會而將其傷至骨折，被告丁○○下手實施之手段係踢戊○○一腳且坦承犯行，犯後態度良好等一切情狀，量處如主文所示之刑，並諭知
    易科罰金之折算標準。又木劍一支，為共犯丙○○所有供犯罪所用之物，業據被
    告丁○○供明在卷，應依刑法第三十八條第一項第二款宣告沒收。
三、公訴意旨另以：被告丁○○基於毀損他人物品之間接故意，而毀損戊○○所有之
    掌中星鑽行動電話一支，因認被告涉有刑法第三百五十四條之毀損罪云云。按不
    能證明被告犯罪或行為不罰者，應諭知被告無罪之判決，刑事訴訟法第三百零一
    條第一項定有明文；又犯罪之故意，必須行為人對構成要件之事實明知或可預見
    為前提，倘對於構成要件之事實，並無預見，自難以故意論之。訊據被告丁○○
    堅詞否認有何毀損之行為，辯稱：我沒有看到戊○○有帶手機，我也沒有踢他的
    手機。經查：告訴人戊○○亦於本院審理時稱：「（問：行動電話放在什麼地方
    ？）又後腰側的地方他們打我時天已經暗了，應該看不清楚有手機」既被告並不
    知道告訴人戊○○帶有手機，是其對於毀損手機之事實無法預見，而難以毀損罪
    相繩，此外查無其他積極證據足資證明被告確有如公訴人所指之犯行，惟此部分
    之犯行，公訴人認於前開犯行有裁判上一罪之關係，自不另為無罪之諭知。
貳、有罪部分：
一、公訴意旨略以：被告乙○○、丁○○二人於八十八年十二月一日下午七時三十分
    許，由乙○○駕駛車牌號碼Ｃ四─七八七五號自小客車，搭載丁○○，該車行經
    嘉義市○○路仁友醫院前時，乙○○因閃避車輛將車駛入對向車道，而遭對向車
    道駕駛機車途經該處之戊○○質問為何如此駕駛車輛，乙○○及丁○○遂心生不
    悅，二人基於共同傷害他人身體之直接故意，及毀損他人之物之間接故意，由乙○○先以拳頭毆打戊○○，再由丁○○以腳踢戊○○，致其連人帶車跌至地上，
    乙○○復持木棍毆打戊○○，致其受有左尺骨骨折之傷害，及ＭＯＴＯＲＯＬＡ
      ＳＴＡＲＴＡＣ之黑色掌中星鑽行動電話一支毀損。因認被告林佑認涉有刑法
    第二百七十七條之傷害罪云云。
二、按犯罪事實應依證據認定之，無證據不得推定其犯罪事實，又不能證明被告犯罪
    者，應為無罪判決之諭知，刑事訴訟法第一百五十四條、第三百零一條第一項前
    段定有明文。又按訊問被告，除有急迫情形且經記明筆錄外，應全程連續錄音；
    必要時並應全程錄影，又筆錄內所記載之被告陳述與錄音或錄影之內容不符者，
    其不符之內容不得作為證據。此觀刑事訴訟法第一百條之一第一項、第二項規定
    甚明。所謂犯罪事實之證據，係指足以認定被告確有犯罪行為之積極證據而言，
    該項證據且須適合被告犯罪事實之認定，始得採為斷罪資料，有最高法院二十九
    年上字第三一○五號、五十三年台上字第二七五○號判例足資參照，次按事實之
    認定，應憑證據，如未能發現相當證據，或證據不足以證明，自不能以推測或擬
    制之方法，為裁判基礎；告訴人之告訴，係以使被告受刑事追訴為目的，是其陳
    述是否與事實相符，仍應調查其他證據以資審認。（最高法院四十年台上字第八
    十六號、五十二年台上字第一三○○號判例參照）。
三、公訴人認被告乙○○涉有刑法第二百七十七條之傷害罪及毀損罪無非以被告乙○○於警訊中之自白、告訴人之指述及診斷證明書為據。訊據被告乙○○堅決否認
    右揭事實，辯稱：我沒有打戊○○，那天我也沒有去，是丙○○叫我出來頂罪的
    。
    （一）本院分別於八十九年三月二十日及三月三十日使告訴人戊○○對於乙○○
          、丁○○及丙○○進行指認，告訴人戊○○稱：「（是否被告二人打你？
          ）我只認車子，郭先生有踹我，但是另一個人的身材與乙○○相似，不能
          確定是誰打的。（問：是否庭上之丙○○打你的？）身材很像，但是不確
          定。」於本案之承辦警員己○○於本院調查時稱警訊錄音帶業已滅失，睽
          諸前開說明，被告丁○○、乙○○於警訊中之自白，自不得採為被告林祐
          任有罪之佐證。
    （二）被告丁○○於偵查時稱：「在該路口因行車事情，戊○○先用三字經罵我
          們，乙○○先用拳頭打被害人臉部，我用腳踢他大腿，他跌倒，乙○○又
          用木棍打被害人」惟本院調查時改稱：「（問：是誰打戊○○？）丙○○
          。：：當時丙○○說他被通緝，事後他會處理，結果都沒有」證人丙○○
          則稱：「（問：有無這回事？）我只是借車子給丁○○他們而已」，然證
          人甲○○亦於本院調查時稱係丙○○與丁○○毆打告訴人戊○○，且車號
          Ｃ四－七八四五號自小客車，八十八年十一月二十九日至八十八年十二月
          五日係由丙○○所租用，此有租賃契約書一紙在卷可佐，且丙○○之父許
          萬壽亦與丁○○之對談中亦承認係丙○○與丁○○共同打人，業據本院勘
          驗錄音帶屬實，足見被告乙○○之辯解非虛，此外查無積極其他證據足資
          證明被告確有如公訴人所指之犯行，睽諸前揭說明自應為被告無罪之諭知
          。
據上論斷，應依刑事訴訟法第二百九十九條第一項前段、第三百零一條第一項前段，
刑法第二百七十七條第一項、第二十八條、第六十二條、第四十一條、第三十八條第
一項第二款，判決如主文。
本案經檢察官陳仁智到庭執行職務
中    華    民    國      八十九      年    十一      月        九      日
                                臺灣嘉義地方法院刑事第二庭
                                    審判長 法官  趙  文  淵
                                           法官  陳  杰  正
                                           法官  康  存  真
右正本證明與原本無異。
如不服本判決，應於判決送達後十日內，向本院提出上訴狀。
中    華    民    國      八十九      年    十一      月        九     日
                      書記官 胡  祥  生


司法院資訊處製作；財團法人民間司法改革基金會備份。
